【裁判字號】    88,訴,1762
【裁判日期】    890424
【裁判案由】    給付貨款
【裁判全文】
臺灣臺中地方法院民事判決  八十八年度訴字第一七六二號
    原      告  十位廣告事業有限公司
    法定代理人  甲○○
    訴訟代理人  丙○○
    被      告  乙○○
右當事人間給付貨款事件，本院判決如左：
    主      文
被告應給付原告新台幣壹佰零萬柒仟捌佰玖拾伍元及自民國八十八年三月十九日起
至清償日止，按週年利率百分之五計算之利息。
訴訟費用由被告負擔。
    事      實
甲、原告方面：
一、聲明：如主文所示。
二、陳述：被告乙○○於民國八十五年十月三日，以敬泰石材有限公司名義（該公司
    並未經公司登記）向原告定作印刷產品目錄三千本，合計貨款（含稅）為新台幣
    （下同）一百四十二萬七千八百九十五元，詎原告依約交貨後，被告僅給付簽約
    、攝影完成及設計稿確認等款項三十九萬元，對於尾款一百零三萬七千八百九十
    五元則拒不給付，爰依承攬之法律關係請求被告給付上開尾款，及自支付命令狀
    繕本送達之翌日起按週年利率百分之五計算之遲延利息。
三、證據：提出合約單、請款單影本各一份、旺憲彩色印刷廠、台中市印刷商業同業
    公會證明書各一紙、旭鈺企業有限公司貨品出貨證明書一紙、設計完稿確認單影
    本二紙、經濟部函影本一份及已完成之目錄三本為證，並聲請訊問證人何復國。
乙、被告方面：
一、聲明：
  （一）駁回原告之訴。
  （二）如為不利於被告之判決，願供擔保請准免為假執行。
二、陳述：
  （一）被告乙○○僅係代表敬泰石材有限公司與原告簽約，契約關係應僅存在於敬
        泰石材有限公司與原告間，與被告乙○○無涉。
  （二）被告乙○○與原告簽約時，係先提供一份以日本雪銅紙印製、印刷精美、整
        體感覺氣派大方之日本目錄予原告，並與原告約定須按照該日本目錄印刷，
        原告亦係按照該本目錄之紙張、頁數、尺寸、圖文作估價，詎原告交貨之成
        品不僅未依契約規定採用日本雪銅紙，所用之紙張大小亦較被告所提供之日
        本目錄紙張為小，整體品質及觀感均遠不及該日本目錄，且頁數亦不足二頁
        ，是原告所交付之目錄與約定之品質不符。
  （三）又被告之代理人雖在設計完稿確認單上簽名，惟此乃針對原告所提供之圖文
        內容是否正確為之，非關紙張大小及紙質之確認，而原告所提供印刷廠之證
        明文件，僅足證明該單張紙為日本雪銅紙，尚不足證明原告所交付目錄所用
        之紙質，均係採日本雪銅紙。
  （四）另依兩造所訂之合約內容，原告原本之報價已包含五百本封底換版在內，何
        以能再請求加付八千元，且該八千元僅係原告單方面報價，未經被告確認，
        原告此部分之請求，應屬無據。
三、證據：提出日本目錄一本及日本目錄紙質一張為證。
    理      由
一、本件原告主張被告乙○○於八十五年十月三日，以敬泰石材有限公司名義（該公
    司並未經公司登記）向原告定作印刷產品目錄三千本，合計貨款（含稅）為一百
    四十二萬七千八百九十五元，詎原告依約交貨後，被拒給付尾款一百零三萬七千
    八百九十五元付等語；被告則以伊僅係代表敬泰石材有限公司與原告簽約，契約
    關係應僅存在於敬泰石材有限公司與原告間，與伊無涉，且伊與原告簽約時，係
    先提供一份以日本雪銅紙印製之日本目錄予原告，並與原告約定須按照該日本目
    錄印刷，然原告交貨之目錄成品未依契約規定採用日本雪銅紙，且所用之紙張尺
    寸亦與樣品不符，再被告之代理人雖在設計完稿確認單上簽名，惟此乃針對原告
    所提供之圖文內容是否正確為之，非關紙張大小及紙質之確認，而原告所提供印
    刷廠之證明文件，僅足證明該單張紙為日本雪銅紙，尚不足證明原告所交付目錄
    所用之紙質，均係採日本雪銅紙，又依兩造所訂之合約內容，原告原本之報價已
    包含五百本封底換版在內，應不能再請求給付封底換版之八千元云云資為抗辯。
二、原告主張與被告乙○○訂有承攬契約，且已交付印製完成之目錄予被告，且其中
    五百本目錄封底換版一組須加付八千元之事實，業據提出合約單、請款單影本各
    一份及已完成之目錄為證，且為被告乙○○所不爭執，堪信為真正。被告雖辯稱
    原告未依約完成上開目錄，原告請求給付貨款應屬無據云云，然查：（一）被告
    乙○○所經營之敬泰石材有限公司並未經合法設立登記，且係伊出面與原告簽訂
    承攬契約之情，業經被告乙○○自認，復有經濟部函一份附卷可稽。按「未經設
    立登記不得以公司名義經營業務或為其他法律行為；違反前項規定者，行為人各
    處．．．並自負其責．．．。」公司法第十九條定有明文，本件敬泰石材有限公
    司在被告乙○○與原告簽約之時既未經設立登記，則依上開規定，被告乙○○應
    自負其責，是被告乙○○辯稱契約僅存在於敬泰石材有限公司與原告間與伊無涉
    云云，顯不足採，原告依契約關係向被告乙○○起訴，自屬有據。（二）另原告
    主張係依契約約定採用日本進口之雪銅紙，且紙張大小採菊八開印製目錄，並經
    被告審視初稿同意後始大量印製目錄之情，業據提出旺憲彩色印刷廠、台中市印
    刷商業同業公會證明書各一紙、旭鈺企業有限公司貨品出貨證明書一紙、設計完
    稿確認單影本二紙為證，且經證人即旺憲彩色印刷廠負責人何復國到庭結證稱：
    「有，印三千本，紙張用進口紙日本ＳＫ或ＮＫ雪銅紙，紙是旭鈺提供的。這本
    紙的尺寸是菊八開的，印刷標準尺寸。‧‧‧四六版八開是海報用的。二五×三
    七是英吋，那是大菊版和菊八不一樣，大菊版是印單張型錄，也是一張目錄‧‧
    ‧被告提供的目錄是紙廠提供給客戶用來選擇紙張的級等、磅數、規格所用的，
    我們的是二五×三五，日本雪銅。」等語明確（見本院八十八年八月九日言詞辯
    論筆錄），又依卷附兩造所簽訂之契約內容以觀，並無原告印製目錄所用紙張之
    級等、規格須與被告所提供之日本目錄相同之約定，第一點係載明「頁數為一百
    零四頁，內頁一二０Ｐ日本雪銅紙印製，封面二００Ｐ紙印製，封面上ＯＰＰ霧
    光」等語，而被告僅泛言原告未依契約約定製作上開目錄，所交付之目錄有瑕疵
    云云，並提出日本目錄一本為證，然僅憑該本目錄尚不足以證明原告與被告簽訂
    契約之時，須依該本日本目錄大小及紙張材質製作目錄，且被告復未舉證以實其
    說，是被告之抗辯委難採信，應以原告之主張為可採。
三、按承攬者，謂當事人約定，一方為他方完成一定之工作，他方俟工作完成，給付
    報酬之契約。而報酬應於工作完成時給付之，民法第四百九十條、第五百零五條
    第一項分定有明文，原告既已依約完成工作，且該工作亦無瑕疵，從而，原告本
    於承攬之法律關係請求被告給付尾款一百四十二萬七千八百九十五元，及自八十
    八年三月十九日起至清償日止，按週年利率百分之五計算之遲延利息為有理由，
    應予准許。
四、被告雖聲明如為不利於被告之判決，願供擔保請准免為假執行，然本件並非屬民
    事訴訟法第三百八十九條所定之應依職權宣告假執行之案件，且原告於聲明中亦
    未陳明願供擔保請准宣告假執行，是被告此部分之聲明，核無必要，附此敘明。
五、因本案事證已臻明確，兩造其餘主張陳述及所提之證據，均毋庸再予審酌。
六、據上論結，本件原告之訴為有理由，依民事訴訟法第七十八條，判決如主文。
中      華      民      國    八十九    年      四      月    二十四    日
                              臺灣臺中地方法院民事第四庭
~B法      官  王世華
右為正本係照原本作成
如對本判決上訴，應於判決送達後二十日內，向本院提出上訴狀。
中      華      民      國    八十九    年      四      月     二十四   日
~B法院書記官


司法院資訊處製作；財團法人民間司法改革基金會備份。
